【裁判字號】    95,再易,45
【裁判日期】    950628
【裁判案由】    返還不當得利
【裁判全文】
臺灣高等法院民事判決                  95年度再易字第45號
再審原告    乙○○
再審被告    甲○○
上列當事人間請求返還不當得利事件，再審原告對於中華民國95
年2月14日本院94年度上易字第908號確定判決提起再審之訴，本
院判決如下：
    主      文
再審之訴駁回。
再審訴訟費用由再審原告負擔。
    事實及理由
一、本件再審原告提起再審之訴主張：兩造間請求返還不當得利
    事件，前經本院94年度上易字第 908號判決再審原告敗訴確
    定（下稱原確定判決），茲發現未經原確定判決斟酌之錄音
    及譯文、華南商業銀行存摺、中國國際商業銀行000-00-000
    00-0號帳戶明細、存證信函等證物，及證人黃蒲、張豪炯在
    另案作證所為之證詞，暨證人陳漢國，是原確定判決具有民
    事訴訟法第496條第1項第13款所規定之再審事由，爰提起再
    審之訴，聲明求為判決：(一)原確定判決及臺灣臺北地方法院
    94年度訴字第1770號民事判決均廢棄；(二)再審被告應給付再
    審原告新臺幣 62萬4,000元及自前訴訟程序起訴狀繕本送達
    之翌日起至清償日止，按年息5%計算之利息。
    本件未行言詞辯論，並無再審被告之聲明及陳述可供記載。
二、惟按民事訴訟法第496條第1項第13款所謂當事人發現未經斟
    酌之證物或得使用該證物，係指在前訴訟程序不知有該證物
    ，現始知之，或雖知有此而不能使用，現始得使用者而言（
    最高法院32年上字第1247號判例參照）；又發現人證，不能
    據為再審之訴之事由，為民事訴訟法第496條第1項第13款之
    當然解釋。以發現同款所稱之新證物為理由提起再審之訴時
    ，本於同一旨趣，自亦不許以發現之人證與發現之新證物合
    用為證（最高法院23年上字第2951號判例參照）。本件再審
    原告固主張發現未經原確定判決斟酌之(一)錄音及譯文、(二)華
    南商業銀行000-0000000 00帳號存摺、(三)中國國際商業銀行
    000-00-00000-0號帳戶交易明細、(四)基隆郵局第1538號存證
    信函、(五)證人黃蒲在另案即臺灣臺北地方法院90年度訴字第
    4436號民事事件於91年 5月31日作證之筆錄、(六)證人黃蒲在
    另案即本院91年度上易字第 867號民事事件於91年11月25日
    作證之筆錄、(七)證人張豪炯在前訴訟程序作證之證詞、及(八)
    證人陳漢國。惟查，其中第(一)(二)(三)(四)(五)項之證物，均為再審
    原告在前訴訟程序已知並已提出 （見本院 94年度上易字第
    908 號民事卷第20至至33、94至97頁及臺灣臺北地方法院94
    年度訴字第1770號民事卷20至23、90至96頁）；第(六)項係前
    訴訟程序言詞辯論終結前已存在、並為再審原告所得使用之
    證物；第(七)項係前訴訟程序已知並已使用之人證，均非屬在
    前訴訟程序不知或不能使用之證物。至再審原告主張發現上
    開第(八)項之人證，則非屬民事訴訟法第496條第1項第13款所
    稱之證物，亦不得據為再審之訴之事由。從而，再審原告主
    張原確定判決具有民事訴訟法第496條第1第13款所規定之再
    審事由，為不足取，其執此提起本件再審之訴為顯無再審理
    由，爰不經言詞辯論，以判決駁回之。
三、據上論結，本件再審之訴為顯無理由，依民事訴訟法第 502
    條第2項、第78條，判決如主文。
中    華    民    國    95    年    6     月    28    日
                  民事第六庭  審判長法  官  林鄉誠
                                    法  官  楊豐卿
                                    法  官  梁玉芬
正本係照原本作成。
不得上訴。
中    華    民    國    95    年    6     月    29    日
                                    書記官  常淑慧


司法院資訊處製作；財團法人民間司法改革基金會備份。
